【裁判字號】    98,易,575
【裁判日期】    980406
【裁判案由】    妨害自由
【裁判全文】
臺灣臺北地方法院刑事判決               98年度易字第575號
公  訴  人  臺灣臺北地方法院檢察署檢察官
被      告  甲○○
                      樓
選任辯護人  羅瑞洋律師
上列被告因妨害自由案件，經檢察官提起公訴（98年度偵字第44
76號），被告於準備程序中就被訴事實為有罪之陳述，經本院合
議庭裁定改依簡式審判程序審理後，判決如下：
    主  文
甲○○以強暴妨害人行使權利，未遂，處有期徒刑月，如易科
罰金，以新臺幣壹仟元折算壹日，緩刑貳年。
    事  實
一、甲○○係址設台北市松山區○○○路15號「LEXUS汽車維修
    光復廠」廠房所坐落於臺北市○○區○○段二小段704、704
    之1、704之2土地及其上建物之公同共有人之一，該筆土地
    及其上建物係北都汽車股份有限公司（下稱北都汽車公司）
    向甲○○等12名共有人承租，供上開汽車維修廠使用，租約
    自民國97年1月1日止至101年12月31日止。緣甲○○之姊妹
    認甲○○未經渠等同意擅自代理渠等與北都汽車公司簽立租
    約，收取租金，損及渠等權益，乃寄發存證信函要求北都汽
    車暫停支付甲○○98年度之租金，北都汽車公司因此暫緩支
    付甲○○98年度之租金予甲○○，嗣甲○○與其姊妹之租約
    糾紛解決後再行支付。詎甲○○屢向北都汽車公司催收租金
    未果，竟基於強制之犯意，於98年2月3日上午10時30分許，
    未經北都汽車公司之同意，僱請不知情之真實姓名年籍不詳
    之工人數人，駕駛貨車載運鐵管、角鐵等物，前往上開維修
    廠旁供維修廠停車及出入廠區之空地內，並將鐵管及角鐵等
    物卸下，著手欲於該處強行搭建佔地約40坪之圍籬，以此強
    暴之方式，妨害北都汽車公司該維修場之員工及客戶於該處
    停車、出入廠區之權利行使，適該維修廠之廠長乙○○當場
    制止並報警處理而不遂。
二、案經北都汽車公司訴由臺北市政府警察局松山分局報告臺灣
    臺北地方法院檢察署檢察官偵查起訴，甲○○於準備程序進
    行中，就被訴事實為有罪之陳述後，經本院合議庭裁定改由
    受命法官獨任進行簡式審判程序。
    理  由
一、訊據被告甲○○於本院準備程序中及審理時，對上揭妨害他
    人行使權利不遂之事實坦承不諱（見本院卷第23頁至第29頁
    反面），核與證人即告訴代理人乙○○分別於警詢時及偵查
    中指訴之情節（見臺灣臺北地方法院檢察署《下稱臺北地檢
    署》98年度偵字第4476號卷第11頁至第13頁、第46頁至第48
    頁相符，並有上開土地及其上建物之房屋租賃契約書影本、
    郵局臺北34支局存證信函第2616號、光復郵局第198號存證
    信函、南港郵局第620號存證信函、南港港三郵局第2495 號
    存證信函、確認書、以利亞實業有限公司報價單等件（見同
    上偵查卷第16頁至第35頁）在卷可佐，復有案發現場照片4
    張（見同上偵查卷第36頁至第37頁）在卷可稽，是被告任意
    性自白有上開證據足資佐證，堪認與事實相符，應予採信。
    綜上，本案事證明確，被告犯行洵堪認定，應予依法論罪科
    刑。
二、核被告所為，係刑法第304條第2項、第1項之以強暴使人行
    無義務之事未遂罪。被告利用不知情之真實姓名年籍不詳之
    工人數人為上開犯行部分，為間接正犯。又被告雖已著手於
    強制罪犯行之實施，惟尚未使告訴人行無義務之事，為未遂
    犯，爰依刑法第25條第2項之規定減輕其刑。爰審酌被告僅
    因與告訴人間之租約問題，竟動輒以上開強制手段，著手欲
    妨害告訴人該維修場之員工於該處停車、出入廠區之權利行
    使，惡性非輕，然念於犯後坦認犯行，態度尚可等一切情狀
    ，量處如主文所示之刑，並諭知易科罰金之折算標準。末查
    ，被告前雖曾因故意犯罪受有期徒刑以上刑之宣告，然已於
    執行完畢後，5年以內未曾因故意犯罪受有期徒刑以上行之
    宣告，有臺灣高等法院被告前案紀錄表一份（見本院卷第4
    頁至第9頁）在卷可查，其因一時失慮，誤罹刑典，於犯罪
    後已深具悔意，當庭承諾會就租約問題與告訴人圓滿解決（
    見本院卷第29頁），並已另捐款新臺幣五萬元與財團法人中
    華民國更生少年關懷協會，此有捐助之劃撥存款單、存款收
    據（見本院卷第36頁至第37頁）在卷可證，經此罪刑之宣告
    後，當知所警惕，信無再犯之虞，且衡諸檢察官及告訴人代
    理人亦表示同意給予被告緩刑，故本院認為前所宣告之刑，
    以暫不執行為適當，乃依刑法第74條第1項第2款之規定，併
    予宣告緩刑2年，用啟自新。
據上論斷，應依刑事訴訟法第284條之1、273條之1第1項、第299
條第1項前段，刑法第304條第2項、第1項、第25條第2項、第41
條第1項前段、第74條第1項第2款，刑法施行法第1條之1第1項、
第2項前段，判決如主文。
本案經檢察官賴秋萍到庭執行職務。
中    華    民    國    98    年     4    月     6    日
                  刑事第五庭    法  官  鄭昱仁
以上正本證明與原本無異。
如不服本判決應於收受送達後10日內向本院提出上訴書狀，並應
敘述具體理由；其未敘述上訴理由者，應於上訴期間屆滿後20日
內向本院補提理由書（均須按他造當事人之人數附繕本）「切勿
逕送上級法院」。告訴人或被害人如對於本判決不服者，應具備
理由請求檢察官上訴，其上訴期間之計算係以檢察官收受判決正
本之日期為準。
                                書記官  宋德華
中    華    民    國    98    年     4    月     6    日
附錄本案論罪科刑法條全文：
中華民國刑法第304條
（強制罪）
以強暴、脅迫使人行無義務之事或妨害人行使權利者，處 3 年以
下有期徒刑、拘役或 3 百元以下罰金。
前項之未遂犯罰之。


司法院資訊處製作；財團法人民間司法改革基金會備份。
